臺灣高等法院臺中分院刑事判決
                                    111年度上易字第172號

上  訴  人  
即  被  告  趙寶德
選任辯護人  楊玉珍律師
            朱清奇律師
上列上訴人即被告因違反律師法案件，不服臺灣臺中地方法院11
0年度易字第1029號中華民國110年12月20日第一審判決（起訴案
號：臺灣臺中地方檢察署110年度偵字第8052號），提起上訴，
本院判決如下：
    主  文
原判決關於沒收部分撤銷。
其餘上訴駁回。
趙寶德緩刑貳年。
    犯罪事實
一、趙寶德前經他人引薦認識楊○○(原名楊夢琳，更名為楊騏榕
    ，又更名為楊晨馨)，並知悉楊○○因第三人陳李雲鄉遺產繼
    承而需法律協助。趙寶德明知自己無律師證書，亦非依法令
    執行業務者，竟基於意圖營利而辦理訴訟事件之犯意，向楊
    ○○稱可替其處理遺產事宜，要求楊○○給付所受遺產百分之40
    之報酬，雙方於100年1月30日簽立委任契約書，趙寶德先於
    100年3月間委任林○○律師對陳李雲鄉之遺產為假扣押，復向
    臺灣高雄地方法院提起回復繼承權之訴訟，經該院以100年
    度重訴字第13號、臺灣高等法院高雄分院以101年度重家上
    字第4號及最高法院以101年度台上字第1441號案件審理後，
    於101年9月24日判決確定。楊○○為請求陳李雲鄉遺產出租之
    利益及共同繼承人陳宗源擅自將遺產設定抵押之損害，由趙
    寶德以訴訟代理人身分於101年10月19日以書狀提起刑事附
    帶民事訴訟，由臺灣高等法院高雄分院以101年度重訴附民
    字第5號、101年度重訴字第6號損害賠償案件審理，趙寶德
    並於101年10月30日上開2案件審理時，擔任楊○○之訴訟代理
    人，以此方式為楊○○辦理訴訟事務。趙寶德待楊○○於101年1
    1月2日及同年月5日回復高雄市○○區○○○段○○○○段000000000
    號土地、該段6024號(門牌號碼為高雄市○○區○○路000號)建
    物、高雄市○○區○○段○○段000號土地及該段656號(門牌號碼
    為高雄市○○區○○○路000號)建物共有人身分後，即要求楊○○
    分別於101年11月12日及同年月13日將上開不動產應有部分
    為其設定抵押權，以確保其等間約定之報酬實現。嗣於107
    年間，上開門牌號碼高雄市○○區○○○路000號房地因共有人陳
    宗源欠款遭臺灣橋頭地方法院以106年司執字60871號案件為
    強制執行，拍得價金為新臺幣(下同)3799萬9999元，趙寶德
    因而取得600萬元分配款，惟趙寶德事後僅返還220萬元，因
    而牟利。
二、案經楊○○告發臺灣臺中地方檢察署檢察官偵查起訴。
    理  由
一、證據能力：
  ㈠按被告以外之人於審判外之陳述，雖不符前4條之規定，而經
    當事人於審判程序同意作為證據，法院審酌該言詞陳述或書
    面陳述作成時之情況，認為適當者，亦得為證據；當事人、
    代理人或辯護人於法院調查證據時，知有第159條第1項不得
    為證據之情形，而未於言詞辯論終結前聲明異議者，視為有
    前項之同意，刑事訴訟法第159條之5定有明文。本判決以下
    所引用被告以外之人於審判外之陳述，雖查無符合刑事訴訟
    法第159條之1至之4之情形，惟經檢察官、上訴人即被告趙
    寶德（下稱被告）及其辯護人於本院審理時對於證據能力均
    未聲明異議，本院審酌後認為該等證據均為法院事實認定之
    重要依據，作為本案之證據均屬適當，故依刑事訴訟法第15
    9條之5規定，均具有證據能力。
  ㈡另本院以下所引用之非供述證據，與本件事實具有自然關聯
    性，且核屬書證、物證性質，又查無事證足認有違背法定程
    式或經偽造、變造所取得等證據排除之情事，復經本院依刑
    事訴訟法第164條、第165條踐行物證、書證之調查程序，認
    具有證據能力。
二、認定犯罪事實所憑之證據及理由
　  訊據被告固坦承其有與楊○○簽立契約，為楊○○爭取應繼份權
    利，並於上開案件中出庭擔任告訴代理人等情，惟矢口否認
    有何無律師證書意圖營利而辦理訴訟事件之犯行，辯稱：98
    年間楊○○透過朋友介紹來找其，當時她來問其有關養子女有
    無代位繼承權的問題，當下其把法條規定給她看，並跟她講
    她應該有代位繼承權，楊○○就回去了，後來99年6、7月間又
    來找其；楊○○委任其的時候，其知道自己不是律師，對於訴
    訟也不是很瞭解，當時定契約時就約定碰到訴訟事務時，她
    全權委任其找律師處理，因為律師要律師費、裁判費等，楊
    ○○當時身無分文，100年來拜託其幫她代墊費用爭回應有的
    繼承權，其等都委請林○○律師幫忙處理，委任範圍內工作都
    是委請律師處理，其沒有涉入，所作的只是國稅局的查詢申
    報補辦等，重新檢具相關資料後重新辦理申報，才核發遺產
    稅完稅核定通知書，其等才拿此文件請律師發函給她舅舅（
    按係案外人陳宗源），請她舅舅處理，她舅舅不理，不得已
    才請林○○律師提告，其等一開始並沒有興訟的意思；當時幫
    她爭取繼承權以後，才有資格去打這個官司，是其等取得繼
    承權時，經最高法院判決確定後，才受楊○○所託去打官司；
    這個案子是在101年10月以後才發生，不是本件委任範圍，
    但是她舅舅有設定高額抵押，所以楊○○拜託其將來如果因為
    受抵押權損害時應如何處理，林○○律師才幫其等撰狀提起刑
    事附帶民事訴訟，當時林○○律師說刑事附帶民事僅是程序而
    已，不會開庭，如果有就陪她去說明，轉到民庭時，才由林
    律師去開庭，這個案子都是後面多餘做的，其沒有另外要求
    酬勞，其等原本的約定事項早在101年9月26日即完成云云。
    經查：
　㈠被告並無律師證書，而在100年1月30日與告發人楊○○簽立委
    任契約書，約定辦理陳李雲鄉之遺產稅務代理人，幫告發人
    爭取應繼份權利，該契約記載被告受委任為該案件之代理人
    ，委任權限包含稽徵機關查核事項說明相關文件調閱及民、
    刑事訴訟事宜，酬金為遺產價值百分之40，被告並有於臺灣
    高等法院高雄分院民事庭審理101年度重訴字第6號、101年
    度重附民字第5號案件以訴訟代理人身分出庭等情，業據被
    告於偵查中、原審及本院審理中均供承不諱（見他卷第113
    至114、180至181頁、偵卷第51至52頁，原審卷第269頁、本
    院卷第144、145頁），且有證人即告發人楊○○、證人林○○於
    偵查中證述明確(見他卷第177至181頁、偵卷第69至70頁)，
    並有楊騏榕於101年10月17日刑事附帶民事訴訟起訴狀、101
    年10月17日民事委任狀、101年10月22日刑事附帶民事起訴
    更正聲請狀、臺灣高等法院高雄分院送達證書、臺灣高等法
    院高雄分院101年度重附民字第5號101年10月30日上午11時2
    0分報到單、101年10月30日言詞辯論筆錄、刑事附帶民事訴
    訟裁定、臺灣高等法院高雄分院101年度重訴字第6號民事裁
    定、送達證書、楊騏榕101年12月14日民事抗告狀、法務部
    律師查詢系統查詢結果、100年1月30日委任契約書、法務部
    檢察司109年10月8日法檢三字第10900644130號函各1份可憑
    （見重附民5卷第1、22、25至26、32、36至38、52、54頁、
    重訴6卷第21至23頁、台抗102卷第6頁、他卷第21、23、97
    頁），是就此部分事實，應堪認定。
  ㈡按修正前律師法第48條(現行律師法第127條)立法理由謂：「
    二、無律師資格，而執行律師職務者，嚴重破壞司法威信且
    損害司法人員形象，自有加以規範防制之必要，爰參考日本
    律師法第77條立法例及我國醫師法第28條、會計師法第49條
    、建築師法第43條等規定，增列非律師不得執行職務之範圍
    及罰則規定，期使非律師非法職業現象，得以澈底消除，以
    維護司法威信，保障人民權益。三、所謂『訴訟事件』係指民
    事、刑事及行政訴訟事件而言。」考其立法意旨明示該條項
    所謂「訴訟事件」，係指民事、刑事及行政訴訟事件，而非
    訟事件則指非訟事件法中之民事事件、商事事件而言，期使
    杜絕未具律師資格執行律師業務牟利或從事詐騙活動之不法
    現象，以確保訴訟當事人之權益，並維護訴訟品質而彰司法
    威信。準此，律師法第48條第1項所謂「辦理訴訟事件」，
    非單指具體民事、刑事及行政訴訟案件繫屬法院後之審判程
    序，代為辦理當事人出庭民事、刑事及行政訴訟而為訴訟行
    為，而涵蓋起訴前撰寫民事、刑事、行政訴訟相關書狀及其
    他與訴訟案件有關之行為而言（司法院院字第2204號解釋參
    照），是若行為人不具律師資格，卻接受他人委託，約定報
    酬製作書狀或代理出庭，並於訴訟中有所主張，即屬律師法
    第127條規定之「訴訟事件」內涵。
　㈢被告雖辯稱其與楊○○之委任關係早已終止，依委任契約書之
    約定，被告只有協助楊○○回復繼承權，楊○○取回上開房地共
    有人身分後，委任關係即已消滅，被告沒有主觀上犯意，也
    無辦理訴訟事件；其係在楊○○取得繼承財產後，始提出對案
    外人陳宗源侵權行為損害賠償訴訟，該訴訟已不在原本委任
    之範圍云云。然查：
  ⒈被告與告發人楊○○於100年1月30日簽立委任契約書，約定：
    茲委任趙寶德先生辦理陳李雲鄉遺產稅相關代理人，其中第
    一項委任範圍約定：受委任辦理該案補申報事宜及爭取應繼
    分權利。第二項第1款約定：為本案件之代理人及有關代理
    人一切行為之權，包括稽徵機關查核事項之說明相關文件調
    閱、及民、刑事訴訟事宜等情，有100年1月30日委任契約書
    在卷可憑(見他字卷第23頁)，其雖記載委任「趙寶德先生辦
    理陳李雲鄉遺產稅相關代理人」云云，文義似指處理遺產稅
    相關事宜，惟其委任內容包括「爭取應繼分權利」、委任權
    限包括「民刑事訴訟事宜」，堪認被告確有為楊○○辦理涉及
    繼承陳李雲鄉遺產事宜，且包括民、刑事訴訟，其主觀上有
    為告發人辦理民、刑事訴訟之意思甚明。
  ⒉且告發人楊○○及被告分別於偵查中具狀提出其等2人於108 年
    7月9日簽立之協議書1份記載：甲方楊○○，乙方趙寶德，１双
    方協議由本次配至乙方帳戶之分配款中，由乙方滙款甲方帳
    戶（淡水第一信用合作社，帳號：000000000000號，戶名：
    楊○○）220萬元整後，双方終止一切合作委任，並保密双方
    約定。２若甲方因素洩密致使乙方負有民、刑事責任，則甲
    方為教唆犯，負一切責任，與乙方無涉云云，有該協議書在
    卷可參（見他卷第59、129頁）。並有告發人提出之108年7
    月9日、滙款人趙寶德，收款人戶名楊○○，滙款金額220萬元
    之國泰世華銀行滙出滙款憑證可憑（見他卷第91頁）。被告
    與楊○○雙方主觀上亦係遲至108年7月9日始有合意終止委任
    甚明。
  ⒊被告以訴訟代理人身分於101年10月19日以書狀提起刑事附帶
    民事訴訟，其起訴狀記載事實及理由略以：陳宗源明知被繼
    承人陳李雲鄉於97年12月6日死亡，楊騏榕（即楊○○）有代
    位繼承權，陳宗源竟基於使公務員登載不實文書之犯意，製
    作其為唯一合法繼承人之文件，持向財政部高雄市國稅局申
    報並繳納遺產稅，足生損害於遺產究為何人之正確性，另製
    作繼承系統表、土地登記申請書等文件，持向高雄市三民區
    及楠梓區地政事務所辦理上開房地之繼承登記，刑事部分雖
    為陳宗源無罪之判決，然陳宗源有獨自侵吞遺產而侵害楊騏
    榕權益之企圖，始偽造上開文書，且於取得繼承財產後，即
    向金融機構及民間借貸，設定抵押權，並將上開房地出租收
    取租金，致楊騏榕受有損害，依民法第184條提出刑事附帶
    民事訴訟等語，經該院以101年度重訴字第6號裁定駁回等情
    ，有該起訴狀及該裁定各1紙在卷可稽(見重附民5卷第1至5
    頁、他卷第6頁)，從上開起訴狀觀之，被告仍係為告發人楊
    ○○主張爭取繼承應繼分相關之權利，已難認不在委任範圍之
    內，被告提出上開訴訟，當係基於其與楊○○委任關係所為。
  ⒋又被告不僅陪同楊○○於臺灣高等法院高雄分院審理101年度重
    附民字第5號及101年度重訴字第6號案件時出庭，其於101年
    10月17日於臺灣高等法院高雄分院審理101年度上易字第754
    號案件時，陳報民事委任狀，受委任擔任楊○○之代理人，就
    該事件有為一切訴訟行為之代理權，並有民事訴訟法第70條
    第1項但書及同條第2項所列各行為之特別代理權，有民事委
    任狀1紙可參(見重附民5卷第22頁)，復於101年10月19日出
    具刑事附帶民事起訴狀，並於書狀末頁訴訟代理人欄位核章
    ，以表彰其為楊○○之訴訟代理人，有起訴狀及更正聲請狀1
    紙可稽(見重附民5卷第1至5、25頁)，被告於101年10月30日
    陪同楊○○出庭時，以原告訴訟代理人身分，答覆訴之聲明、
    陳述起訴事實及理由，此有言詞辯論筆錄為憑(見重附民5卷
    第37至38頁)，已非單純陪同出庭，由上書狀資料可見，被
    告顯有辦理訴訟事件之主觀犯意及客觀事實，縱其於委任契
    約書上另約定所涉訴訟事宜另由受任人委請律師辦理，仍無
    礙其於上開案件審理時，在明知自己並無律師資格，且無另
    外委任律師出庭的情況下，以訴訟代理人之身分為楊○○提出
    書狀及出庭主張訴之聲明、事實及理由而辦理訴訟行為。
　⒌證人林○○雖於偵查中證稱被告完全不會寫狀紙，簡單的叫他
    寫，被告也不會寫等語(見偵卷第70頁)，然被告既於上開書
    狀訴訟代理人欄位核章，顯見被告已詳細知悉其內容，仍同
    意署名為訴訟代理人，縱該等書狀實際上非被告親自撰寫，
    內容仍與被告主張無違，且被告確有以訴訟代理人身分實際
    出庭對訴之聲明、事實及理由等訴訟問題為答覆，足徵被告
    確有辦理訴訟事件。被告縱有聘用律師輔助其撰狀，仍無礙
    其有實際參與辦理訴訟事件行為之事實，並不足為有利被告
    之認定。
  ⒍綜上所述，被告上開辯解，並不足採。被告確有無律師證  
    書而受告發人委任從事辦理訴訟事件，甚為明確。
　㈣被告另辯稱楊○○因身無分文，同意將取得之房地持份抵押登
    記給被告，被告取得之款項是代墊款及幫楊○○取回應繼分，
    而非執行訴訟事件之所得云云。其所辯無非以其取得上開款
    項並非委任契約之報酬，其辦理上開訴訟事件並無營利意圖
    置辯。然查：告發人於101年11月2日因判決登記為高雄市○○
    區○○段○○段000地號土地及該段656建號房屋共有人，並於同
    年11月13日將上開房地抵押登記予被告；復於101年11月5日
    因判決登記為高雄市○○區○○○段○○○○段000000000地號土地及
    該段6024建號房屋共有人，並於同年11月12日將上開房地抵
    押登記予被告等情，有土地、建物登記第二類謄本在卷可稽
    (見他卷第31至50頁)，嗣因案外人陳宗源積欠債務，上開高
    雄市○○區○○段○○段000地號土地及該段656建號房屋經台灣橋
    頭地方法院以106年度司執字60871號案件強制執行，拍賣價
    金為3799萬9999元，被告分得600萬元等情，業據被告於偵
    查中供述明確(見他卷第114頁)，有臺灣橋頭地方法院民事
    執行處強制執行金額分配表、分配結果彙總表可佐(見他卷
    第51至57頁)，被告僅返還其中220萬元，而保留380萬元為
    其所得等情，業據被告於偵查中及原審審理中供述明確(見
    他卷第114頁；原審卷第269頁)，並有上開被告與楊○○108年
    7月9日協議書、國泰世華商業銀行108年7月9日匯款憑證各1
    紙可證(見他卷第53、91頁)。被告要求楊○○將上開房地設定
    抵押予被告，係為確保委任契約書所約定報酬之實現一節，
    業據被告於偵查中供述明確(見他卷第181頁、偵卷第52頁)
    ，核與證人楊○○於偵查中證述大致相符(見他卷第178至179
    頁)，且有雙方LINE對話紀錄在卷可參(見偵卷第41至46頁)
    ，參以被告與告發人楊○○簽立之委任契約書，約定第三項即
    明定酬金係按爭取遺產40％（市值）一節，有100年1月31日
    委任契約書在卷可憑(見他卷第23頁)，且為被告所是認，被
    告為告發人爭取告發人應繼分之權利可分得一定比例之報酬
    ，且被告為報酬之實現猶就告發人取得之不動產應有部分設
    定抵押權，且在該 不動產遭強制執行時，被告亦取得分配
    款600萬元，被告及告發人復協議將分配款中之220萬元滙款
    予告發人，而取得380萬元，足認被告確有營利之意圖甚明
    。況無律師證書意圖營利而辦理訴訟事件而違反律師法之犯
    行，本不以報酬是否實際取得為必要，而以行為人具有營利
    意圖即足當之，縱認被告為取得報酬多有周折，仍無解其本
    件犯行之成立。被告此部分辯解，亦不足採。
　㈤被告之辯護人另辯以：臺灣高等法院高雄分院101年度重附民
    字第5號及該案移民庭所改分101年度重訴字第6號案件，移
    送民庭後並未開庭並以附帶民事訴訟不合法駁回，但因為附
    帶民事訴訟在刑事審理庭辯論時一併就附民部分處理，但開
    庭僅係過場，表示還是會移至民事庭，而林○○律師為臺中地
    區律師，以臺中地區律師之經驗，刑事庭就附帶民事訴訟是
    不開庭，故被告提到書狀是林○○所書寫，林○○確實在本案證
    述附帶民事訴訟狀為其所書寫並有收取費用，當時林○○表示
    是附民程序而已，不用委請律師才請被告幫忙，被告也不懂
    ，所以林○○律師直接將被告名字掛上去，被告也不知道這樣
    不行，後來也陪楊○○去開庭，並幫忙楊○○陳述云云，且告發
    人回復繼承權一案，業於101年9月12日即判決確定，是楊○○
    依上開委任契約委任被告之任務即已完成，被告可依約領取
    委任報酬，被告無須幫當事人省律師費、代墊款而違反律師
    法，致無法取得報酬，此違反經驗法則，被告後續代理行為
    並無違反律師法之故意云云。惟倘被告與告發人楊○○間之委
    任契約早因繼承案件判決確定任務即已完成，被告自可依約
    逕向告發人請求報酬，何需又再於101年10月17日後迄101年
    10月30日於臺灣高等法院高雄分院審理告發人告訴案外人陳
    宗源偽造文書案件（101年度上易字第754號）及該案損害賠
    償附帶民事訴訟（101年度重訴民字第5號）中陸續陳報被告
    為訴訟代理人之民事委任狀、刑事附帶民事起訴狀，並於10
    1年10月30日言詞辯論時更係以原告訴訟代理人到庭陳述辯
    論。堪認被告確因依委任契約內容履行爭取告發人繼承應繼
    分相關之權利，至為明確。
　㈥綜上所述，被告上開所辯，並無可採取，其並無律師證書，
    竟意圖營利為告發人辦理訴訟事件，事證明確，犯行堪以認
    定，應依法論科。
三、論罪：
　㈠按行為後法律有變更者，適用行為時之法律。但行為後之法
    律有利於行為人者，適用最有利於行為人之法律，刑法第2
    條第1項定有明文。所謂行為後法律有變更者，係包括構成
    要件之擴張或限縮，或法定刑度種類及範圍之變更。而行為
    後法律有無變更，端視所適用處罰之成罪或科刑條件之實質
    內容，修正前後法律所定要件有無不同而斷。若新、舊法之
    條文內容雖有所修正，然其修正無關乎要件內容之不同或處
    罰之輕重，而僅為文字、文義之修正或原有實務見解、法理
    之明文化，或僅條次之移列等無關有利或不利於行為人，則
    非屬該條所指之法律有變更，自不生新舊法比較之問題，而
    應依一般法律適用原則，適用裁判時法。查本案被告所為無
    律師證書意圖營利辦理訴訟事件罪之犯行，於被告行為後，
    律師法第127條已於109年1月15日修正公布並自公布日施行
    ，惟此次修正，係將原律師法第48條第1項規定：「『未取得
    律師資格』，意圖營利而辦理訴訟事件者，除依法令執行業
    務者外，處一年以下有期徒刑，得併科新臺幣三萬元以上十
    五萬元以下罰金」，移列至同法第127條第1項：「『無律師
    證書』，意圖營利而辦理訴訟事件者，除依法令執行業務者
    外，處一年以下有期徒刑，得併科新臺幣三萬元以上十五萬
    元以下罰金」，並將其中要件原為「未取得律師資格」改為
    「無律師證書」，然此僅屬文字之修正而無關乎要件內容之
    不同，是就此條項之修正，其構成要件及刑度均無變更，僅
    為條項之調整，不生新舊法比較之問題，應逕行適用現行即
    修正後之律師法第127條第1項之規定論處。
  ㈡律師法第127條第1項固以辦理「訴訟事件」為構成要件，惟
    揆其立法意旨，乃在防止未取得律師資格者不法執行律師職
    務牟利，破壞司法之公平與當事人權益。所謂訴訟事件之定
    義，參照該條項之立法意旨可知，並非僅限於具體刑事案件
    繫屬法院後之各審刑事審判事件，且亦包括起訴前告訴、偵
    查階段之撰寫書狀及其他與訴訟案件有關之行為，否則將無
    法達成防止非律師不法執行律師職務牟利或從事詐騙活動、
    破壞司法威信之立法目的。申言之，所謂「訴訟事件」應及
    於起訴前撰狀或到庭告發、告訴、自訴等階段，而非單指繫
    屬於各級法院審理之刑事、民事及行政訴訟等案件而言。本
    案被告代楊○○陳報上開訴狀，並以訴訟代理人身分出庭為訴
    訟行為，並收取費用營利，自係犯律師法第127條第1項之罪
    無誤。
  ㈢核被告所為，係犯律師法第127條第1項之無律師證書意圖營
    利辦理訴訟事件罪。
四、本院之判斷：
　㈠原審認被告本案事證明確，並以行為人之責任為基礎，審酌
    被告於受楊○○委任後非法執行律師業務，所為蔑視律師之專
    業能力，並誤導楊○○對司法制度之正確觀念，實值非難，且
    矢口否認犯行，未返還楊○○所匯款項，就其犯後態度、犯罪
    動機與目的均不足為有利於其從輕量刑之認定。另衡量被告
    於審理時自承學歷為大專畢業，目前退休，退休俸每月約5
    萬元，已婚，目前與配偶同住等一切經濟及家庭狀況；兼衡
    其於本案發生前無前科，素行尚可等一切情狀，量處有期徒
    刑3月，併科罰金新臺幣10萬元，有期徒刑如易科罰金，罰
    金如易服勞役，均以新臺幣1000元折算壹日，核其認事用法
    ，尚無違誤，量刑亦屬適當，應予維持。被告上訴意旨仍執
    前詞，否認犯行，指摘原判決不當，並無理由，就此部分上
    訴應予駁回。
　㈡按凡有審理事實職權之法院，均得依其職權諭知緩刑，而是
    否宣告緩刑，屬實體法上賦予法院得為自由裁量之事項，自
    應就行為人是否適具緩刑之情狀，於裁判時本於一般法律原
    則綜合裁量（最高法院72年台上字第6696號判決、103年度
    台非字第130號裁定參照）。查被告前未曾因故意犯罪受有
    期徒刑以上刑之宣告，有臺灣高等法院被告前案紀錄表在卷
    可稽，素行尚佳，僅因一時失慮觸犯刑罰，考量其於原審判
    決後已與告發人楊○○調解成立，業經被告之辯護人及告發人
    之代理人於本院審理中陳明（見本院卷第143、146、150頁
    ），認其經此次偵審程序及科刑之教訓，當知所警惕戒慎，
    而無再犯之虞，並參酌被告犯罪情節及告發人之代理人表示
    給予被告緩刑並沒有意見（見本院卷第150頁），本件對其
    宣告之刑以暫不執行為適當，爰併予宣告緩刑2年，以啟自
    新。另按緩刑宣告，得斟酌情形，命犯罪行為人為下列各款
    事項：一、向被害人道歉。二、立悔過書。三、向被害人支
    付相當數額之財產或非財產上之損害賠償。四、向公庫支付
    一定之金額。五、向指定之政府機關、政府機構、行政法人
    、社區或其他符合公益目的之機構或團體，提供四十小時以
    上二百四十小時以下之義務勞務。六、完成戒癮治療、精神
    治療、心理輔導或其他適當之處遇措施。七、保護被害人安
    全之必要命令。八、預防再犯所為之必要命令。前項情形，
    應附記於判決書內。刑法第74條第2項定有明文。本件被告
    與告發人就民事部分經調解成立，有臺灣臺中地方法院111
    年度中司偵移調字第791號調解筆錄可憑（見本院卷第165至
    173頁），惟其中被告應給付380萬元與告發人部分，業經被
    告於調解程序中當場給付，自無需再以此金額之給付為緩刑
    條件。另調解內容關於其餘被告不聲請本票強制執行，被告
    與參加調解人姚銘宜塗銷最高限額抵押、不持拍賣抵押物裁
    定聲請強制執行，被告交付提存書與告發人之代理人、同意
    告發人取回提存物等條件，尚非前揭8款事由，自不宜列為
    緩刑之條件，併此敘明。
　㈢沒收部分（撤銷改判部分）：
　　另原審以被告犯罪事證明確而就其犯罪所得併予宣告沒收，
    固非無見，惟按「犯罪所得，屬於犯罪行為人者，沒收之。
    但有特別規定者，依其規定。」、「前二項之沒收，於全部
    或一部不能沒收或不宜執行沒收時，追徵其價額。」、「宣
    告前二條之沒收或追徵，有過苛之虞、欠缺刑法上之重要性
    、犯罪所得價值低微，或為維持受宣告人生活條件之必要者
    ，得不宣告或酌減之。」，刑法第38條之1第1項、第3項、
    第38條之2第2項定有明文。查被告於受委任後，為楊○○辦理
    訴訟事件，並取得380萬元之事實，業如前述，上開金額固
    堪認係其犯罪所得，然被告及告發人於100年1月30日簽立之
    委任契約書中除酬金之約定外，亦載明「二、委任權限：…３
    以上爭取權益所需之費用均先由受任人先行墊付。訴訟終結
    後，委任人需如數償還」等情，有上開委任契約書可憑。被
    告復辯以其代墊律師費、代書費、裁判費、担保金等及借款
    與告發人等情，並提出裁判費收據、提存費、證人旅費、資
    料使用費收據、滙款單據．代書費、地政規費、地價稅、車
    票、旅費發票、律師費收據等為憑（見原審卷第121至187頁
    ），堪認被告除約定報酬外，另有為告發人代墊相關支出費
    用之情事。而被告於原審判決後，已與告發人調解成立，並
    當場給付380萬與告發人之代理人收受，另就被告先前代墊
    款項410萬元，就其中380萬元由告發人之代理人當場給付與
    被告，其餘30萬元告發人同意於111年8月3日前給付與被告
    等情，有臺灣臺中地方法院111年度中司偵移調字第791號調
    解筆錄可憑（見本院卷第165至173頁），堪認被告已未保有
    該犯罪所得，倘再對被告宣告沒收該犯罪所得而有過苛之虞
    ，依刑法第38條之2第2項之規定，自不予宣告沒收及追徵價
    額。原審未及審酌於此，就被告上開380萬元為沒收、追徵
    價額之諭知，尚有未合，要屬無可維持，自應就關於沒收之
    部分撤銷，並就被告之犯罪所得不予宣告沒收。
據上論斷，應依刑事訴訟法第368條、第369條第1項前段、第364
 條，刑法第74條第1項第1款，判決如主文。
本案經檢察官廖志國提起公訴，檢察官李月治到庭執行職務。
中　　華　　民　　國　　111 　年　　5 　　月　　25　　日
            刑事第十二庭   審判長法　官　張  國  忠
                                 法　官  李  雅  俐
                                 法　官  陳      葳
上列正本證明與原本無異。
不得上訴。 
　　　　　　　　　　　　　     　書記官  蔡  皓  凡

中　　華　　民　　國　　111 　年　　5 　　月　　25　　日
                 
附錄法條
律師法第127條
無律師證書，意圖營利而辦理訴訟事件者，除依法令執行業務者
外，處1年以下有期徒刑，得併科新臺幣3萬元以上15萬元以下罰
金。
外國律師違反第115條，外國法事務律師違反第120條第1項規定
者，亦同。